臺灣高等法院花蓮分院民事判決　九十四年度再易字第一號
　　　再　審原告　甲○○
　　　再　審被告　乙○○
右當事人間請求履行契約事件，再審原告對於本院中華民國九十三年十一月三十日（
九十三年度再易字第二號）確定判決，提起再審之訴，本院判決如左：
　　　主　文
再審之訴駁回。
再審訴訟費用由再審原告負擔。
　　　理　由
一、再審原告提起本件再審之訴略以：(一)前再審之訴（本院九十三年度再易字第二號
    ）之確定判決中明白指出「再審原告僅係承擔貿證公司股東改組前之債務而已，
　　並無概括承受貿證公司之資產，．．．」，則本案之紛爭事實，原訴訟之確定判
　　決，即不應依民法第三百零五條第一項概括承受之法律規定，命再審原告與貿證
　　公司連帶負返還債務之責，惟原確定判決仍依據民法第三百零五條第一項營業財
　　產之概括承受判令再審原告與貿證公司連帶返還債務，因此，原確定判決其適用
　　法規即屬顯有錯誤，再審原告依據民事訴訟法第四百九十六條第一項第一款規定
　　提起再審之訴，承審法院本應再開程序，詎料鈞院九十三年度再易字第二號判決
　　，認再審之訴顯無理由予以判決駁回，據此，上開再審之訴確定判決亦屬適用法
　　規顯有錯誤，再審原告自得對之提起再審之訴以為救濟。(二)上述再審之訴確定判
　　決，僅認原訴訟之確定判決就債務明細表之附件，已於理由欄第二、三項加以審
　　酌，並非漏未審酌，據以認定再審原告前再審之訴顯無理由。如此認定顯然忽略
　　再審原告於前再審程序中，並非單純指謫原訴訟之確定判決漏未斟酌債務明細表
　　之附件本身而已，而係指謫原訴訟之確定判決，所採認之債務明細表，錯認再審
　　原告對該債務明細表之附件並未爭執，並進而對該明細表賦予再審原告視同自認
　　之效果，毋庸由再審被告舉證，以致於判決理由中認再審被告主張系爭債務屬於
　　貿證公司依前述「合作協議書」第五條之約定向再審原告所提出「債務明細」中
　　之債務一節，再審原告亦未爭執，系爭債務屬於再審原告承擔債務之範圍，然則
　　再審原告已於第一審程序中，就貿證公司對再審被告之債務爭執非屬債務明細表
　　中之債務，且已記明於筆錄，原訴訟判決實不應以再審原告未爭執為由判決再審
　　原告敗訴，原訴訟確定判決除有漏未斟酌再審原告已為爭執之筆錄外，更有不當
　　適用民事訴訟法第二百七十七條、第二百八十條之舉證責任錯誤之再審事由，再
　　審原告前所提再審之訴已指謫及此，然再審之訴確定判決就再審原告此項有利主
　　張未予論列，此舉亦疑有判決不備理由之遺誤。
二、按民事訴訟法第四百九十六條第一項第一款適用法規顯有錯誤，係指因適用法規
    錯誤之結果致影響判決之結果者而言，若適用法規雖有錯誤，但於訴訟判決之結
    果無關者，即不得據為提起再訴之訴之事由；經查：本件原訴訟確定判決，係依
    「合作協議書」本文之記載，參酌證人林國恩、林東盛之證言，認定再審原告與
　　貿證公司法定代理人林國恩為解決二人之前投資貿證公司及爾後另成立新公司之
　　相關問顯，以個人身分就雙方個人間及個人與新舊公司間之權利義務而為約定，
　　該協議書第五條明定甲方（再審原告）之權利義務為「償還貿證公司股東改組前
　　之債務，債務明細表由乙方提出（如附件）．．．」（見原訴訟確定判決理由二
　　、三）；依上開判決理由係認定再審原告已依契約承擔原貿證公司對加盟商號所
　　負之債務，並非概括承受其資產及負債，該確定判決雖引民法第三百零五條第一
　　項之規定而與判決認定之事實不符，惟無論是單純的債務承擔或概括承受他人之
　　資產及負債，對該他人之債務均負債務承擔之責任，則原訴訟確定判決引用法條
　　錯誤之結果，並不影響於再審原告應受判決之結果，依首揭說明，自不得據為再
　　審之事由，而再審原告之前所提再審之訴，受理法院依原確定訴訟判決理由之敘
　　述認原訴訟確定判決理由係認定再審原告僅承擔貿證公司對再審被告之債務而並
　　未概括承受貿證公司之資產，即無本件再審理由所云之適用法規顯有錯誤問題。
　　附帶說明者，本件再審原告一再提起再審之訴，其主要原因應在於如依原訴訟確
　　定判決理由所引民法第三百零五條第一項為其敗訴判決之依據，惟貿證公司既為
　　公司法人，依公司法第一百八十五條第一項第二款所定股份有限公司讓與全部或
　　主要營業或財產，應經股東會之特別決議始得為之，依特別法優於普通法之規定
　　，自應適用上開公司法之規定云云，然查：公司法上開規定係指公司內部處分其
　　主要營業或財產應經股東會之特別決定之程序問題，此非屬公司對外實體權利義
　　務之規範，縱使公司處分其主要營業或財產有違上開規定，亦非屬公司負責人個
　　人對外就公司之債務為承擔之權利義務須依上開公司法之規定，則再審原告引用
　　上開公司法之規定主張原訴訟確定判決適用法規顯有錯誤，亦無可採。
三、再查：本件再審原告於原訴訟第一審時，就其與林國恩所簽訂之系爭合作協議書
    第五條，僅爭執究為併存的債務承擔抑或僅係履行承擔，及爭執該協議業經解除
    而已，其他就再審被告及貿證公司之主張或不爭執事項並未爭執，此有再審原告
    所提台灣台東地方法院九十年度訴字第一八五號判決書可稽，本件前再審之訴判
    決理由不採再審原告主張原訴訟確定判決就合作協議書第五條所指之債務明細附
　　件之重要證據漏未斟酌，已於理由三內敘明其所憑之依據，再審原告疑為判決不
　　備理由，經核亦無足採，更何況所謂判決不備理由，亦非得據為提起再審之訴之
　　事由。
四、本件係針對本院九十三年度再易字第二號有無再審理由予以判斷，至於再審原告
    另舉原訴訟確定判決有其他不當或再審事由，則非本件再審之訴所應審究，附此
    敘明。
綜上所述，本件顯無再審理由，爰不經言詞辯論判決如主文。
中　　　華　　　民　　　國　　九十四　　年　　　一　　　月　　 十七　　 日
　　　　　　　　　　　　　　　　　　　　　審判長法官  謝　志　揚
　　　　　　　　　　　　　　　　　　　　　　　　法官  陳　淑　媛
　　　　　　　　　　　　　　　　　　　　　　　　法官  蔣　有　木
右正本係照原本作成。
本件不得上訴。
　　　　　　　　　　　　　　　　　　　　　法院書記官  鄧　瑞　雲
中　　　華　　　民　　　國　　九十四　　年　　　一　　　月　　 十七　　 日
